臺灣屏東地方法院刑事判決
111年度訴字第632號
公  訴  人  臺灣屏東地方檢察署檢察官
被      告  楊坤璋



選任辯護人  鄭伊鈞律師
            陳錦昇律師
上列被告因偽造文書等案件，經檢察官提起公訴（111年度偵字
第5220號），被告於本院準備程序進行時為有罪之陳述，經告以
簡式審判程序之旨，並聽取檢察官、被告及其辯護人之意見後，
經本院裁定改行簡式審判程序並判決如下：
    主  文
楊坤璋犯如附表二編號1、2「主文」欄所示之罪，各處如附表二
編號1、2「主文」欄所示之刑。應執行有期徒刑壹年伍月。緩刑
參年，並應於本判決確定之日起壹年內向公庫共支付新臺幣陸萬
元。
    事  實
一、楊坤璋為海洋巡防總局（下稱海巡署，民國107年4月間改制
    為海洋委員會海巡署艦隊分署）恆春海巡隊第十四海巡隊隊
    員，負責海域、海岸犯罪偵防任務。
  ㈠楊坤璋明知海巡署所屬辦案單位人員於接獲線報後，為進行
    各項偵查作為，得申請偵緝辦案活動費、刑辦費或刑事活動
    費，其中與提供犯罪線索之民眾餐敘或致贈禮品，得報支便
    餐費及禮品費，惟仍應實報實銷。楊坤璋意圖為自己不法之
    所有，基於行使公務員明知為不實事項而登載公文書及詐取
    財物之犯意，明知未因附表一編號1所示之「核銷原因」支
    出如「收據」欄所示之物品，竟於附表一編號1所示之時間
    ，持不知情之廠商所開立之收據，在附表一編號1所示收據
    之「收據」欄內，登載如附表一編號1「收據上附註之內容
    」等不實事項，再將該等內容不實之發票1張，黏貼在行政
    院海岸巡防署海洋巡防總局第十四海巡隊憑證黏存單上，並
    接續在該憑證黏存單之「用途說明」欄內，填載如附表一編
    號1「用途說明」欄之不實事項，由楊坤璋在「採購或經手
    人」欄蓋章後，循核銷程序向海巡署第十四海巡隊請領偵緝
    辦案活動費而行使之，足生損害於海巡署第十四海巡隊經費
    報支、核銷之正確性，並致海巡署第十四海巡隊不知情之會
    計、出納與相關人員審查後，誤認符合如附表一編號1所示
    「核銷目的」所對應之偵緝辦案活動費使用規範而陷於錯誤
    ，將如附表一編號1收據所載之金額，撥款至楊坤璋之郵局0
    00-00000000000000號帳戶。
  ㈡楊坤璋明知其緝獲之吳來勢、張漢煌及潘松夫通緝案件，非
    由海巡署列冊管理編號RCG005434之「儲備人脈」提供線索
    而緝獲，詎其為達成海巡署諮詢運用成效管考，並使上開儲
    備人脈達成運用績效而成為「諮詢人員」，竟另基於公務員
    明知不實事項而登載於職務上所職掌之公文書之接續犯意，
    於附表一編號2至4所示之時間，在如附表一編號2至4所示之
    「收據」上虛偽登載如附表一編號2至4所示「收據上附註之
    內容」等不實事項，又在「行政院海岸巡防署海洋巡防總局
    第十四海巡隊憑證黏存單」記載如附表一編號2至4所示之「
    用途說明」，再以簽呈記載如附表一編號2至4所示之「核銷
    目的」，向海巡署核銷費用，以將該等費用支出予非上開編
    號RCG005434之線民，並將該等績效來源均計入編號RCG0054
    34所提供而行使之。使海巡署承辦人誤以為前開通緝案件均
    係因上開編號RCG005434之人提供線報緝獲而核列績效，致
    生損害於海巡署對於費用管理、諮詢運用成效管理之正確性
    。
二、案經法務部調查局南部地區機動工作站移送臺灣屏東地方檢
    察署檢察官偵查起訴。
    理  由
一、被告楊坤璋所犯均為非死刑、無期徒刑、最輕本刑為3年以
    上有期徒刑之罪，亦非高等法院管轄第一審案件者，且於訊
    問程序進行中，被告先就被訴事實為有罪之陳述，經告知被
    告簡式審判程序之旨，並聽取檢察官、被告及其辯護人之意
    見後，本院依刑事訴訟法第273條之1規定，裁定進行簡式審
    判程序，是本件之證據調查，依刑事訴訟法第273條之2及第
    159條第2項規定，不適用傳聞法則有關限制證據能力及證據
    調查之規定。
二、上開犯罪事實，有下列事證足資證明：
　㈠被告楊坤璋於警詢、偵訊中之供述、本院準備程序及審理中
    之自白。
　㈡證人代號000000000、M11004、A140120、111A3、證人蔡玉華
    、張國儒、黃育成、呂世德、林益源、曹瓊珠、蘇育泰、林
    玉抨、陳新賢、林水欽、黃大彰、胡一音、黃永楷、張簡亭
    妤、李正璿、黃寶慧、林恒弘於偵查中之證述及真實姓名年
    籍對照表。
　㈢行政院海岸巡防署海洋巡防總局偵緝辦案活動費使用要點、
    行政院海岸巡防署海洋巡防總局96年4月19日洋局偵字第096
    0007042號函（檢送相關注意事項）、楊坤璋等人涉嫌詐領
    刑辦費個案整理表、法務部調查局南部地區機動工作站偵辦
    「海巡署海洋巡防總局恆春海巡隊楊坤璋等涉嫌詐領公款案
    」案件研析表。
　㈣（潘永國）付款清單、偵防查緝隊內簽、行政院海岸巡防署
    海洋巡防總局第十四海巡隊憑證黏存單、和記茶行100年5月
    4日收據、行政院海岸巡防署海洋巡防總局第十四海巡隊物
    品100年5月4日請購單、高雄市政府衛生局高雄市立凱旋醫
    院收據、高雄市立凱旋醫院100年6月16日濫用藥物尿液檢驗
    報告、行政院海岸巡防署海洋巡防總局第十四海巡隊中華民
    國100年6月29日洋局十四偵字第1000141320號函、第十四海
    巡隊簽、（潘永國）偵防查緝隊內簽、行政院海岸巡防署海
    洋巡防總局第十四海巡隊100年4月26日洋局十四偵字第1000
    140839號函、行政院海岸巡防署海洋巡防總局第十四海巡隊
    憑證黏存單、和記茶行100年3月7日收據、高雄市政府衛生
    局高雄市立凱旋醫院收據、刑事案件移送書、工作紀錄簿、
    勤務分配表、高雄市立凱旋醫院100年4月21日濫用藥物尿液
    檢驗報告。
　㈤（吳來勢）偵防查緝隊內簽2份、付款清單、行政院海岸巡防
    署海洋巡防總局第十四海巡隊100年7月27日洋局十四偵字第
    1000141536號函、吳來勢通緝案件移送書、臺灣屏東地方檢
    察署通緝書、工作紀錄簿、勤務分配表、行政院海岸巡防署
    海洋巡防總局第十四海巡隊憑證黏存單、古城擔仔麵100年7
    月21日收據、行政院海岸巡防署海洋巡防總局第十四海巡隊
    物品100年7月21日請購單。
　㈥（張漢煌）付款清單、偵防查緝隊內簽、行政院海岸巡防署
    海洋巡防總局第十四海巡隊100年7月27日洋局十四偵字第10
    00141535號函、通緝案件移送書、臺灣屏東地方檢察署通緝
    書、工作紀錄簿、勤務分配表、行政院海岸巡防署海洋巡防
    總局第十四海巡隊憑證黏存單、和記茶葉商行100年7月23日
    收據、100年7月23日物品請購單。
　㈦（潘松夫）付款清單、行政院海岸巡防署海洋巡防總局第十
    四海巡隊憑證黏存單、和記茶行100年11月16日收據、100年
    11月15日物品請購單、第14恆春海巡100年11月15日査獲潘
    松夫竊盜、公共危險通緝案偵辦活動費受領清冊、潘松夫通
    緝案件移送書、偵防查緝隊內簽、行政院海岸巡防署海洋巡
    防總局第十四海巡隊100年11月21日洋局十四偵字第1000142
    418號函、臺灣屏東地方檢察署通緝書、海洋巡防總局第十
    四（恆春）海巡隊勤務指揮中心電話紀錄、工作紀錄簿、勤
    務分配表。
　㈧法務部調查局南部地區機動工作站109年7月1日調南機防字第
    10976525340號函、審計部110年1月27日台審部總字第11000
    00184號函、法務部調查局南部地區機動工作站110年2月23
    日調南機肅字第11076506640號函、證人黃育成手機內通訊
    軟體LINE訊息截圖、第十四海巡隊偵緝組隊員楊坤璋偵查報
    告、海洋委員會海巡署艦隊分署110年5月13日艦巡防字第11
    00008627號函、海洋委員會海巡署110年7月9日署政查字第1
    1000166331號函。
　㈨海洋委員會海巡署110年12月21日署政查字第1100032166號 
    函、海洋委員會海巡署艦隊分署110年12月8日艦督察字第11
    00026097號函、100年5月4日至5日工作紀錄簿、勤務分配表
    。
三、論罪科刑：
　㈠新舊法比較：
　　查被告行為後，刑法第339條第1項詐欺取財罪之規定業於10
    3年6月18日修正公布，並自同年月20日施行。修正前該條項
    規定之法定刑為「五年以下有期徒刑、拘役或科或併科一千
    元以下罰金」，修正後該條項規定之法定刑則改為「五年以
    下有期徒刑、拘役或科或併科五十萬元以下罰金」，已將罰
    金刑提高至50萬元以下。故經比較新舊法結果，修正後之規
    定並未較有利於被告，依刑法第2條第1項前段規定，自應適
    用修正前刑法第339條第1項之舊法規定，合先敘明。
　㈡核被告就事實欄一、㈠所為，係犯刑法第216條、第213條之行
    使登載不實公文書罪、修正前刑法339條第1項之詐欺取財罪
    ；就犯罪事實欄一、㈡所為，係犯刑法第216條、第213條之
    行使登載不實公文書。被告所為公文書登載不實行為為行使
    登載不實公文書行為所吸收，不另論罪。
　㈢再被告就事實欄一、㈠、㈡先後多次在公務文書上登載不實事
    項之行為，係利用同一機會，就同一犯罪構成事實，乃均係
    行使登載不實公文書之單一犯意下所為之數個舉動，並侵害
    同一法益，應均屬接續犯，而均為包括一罪。
　㈣又被告就事實欄一、㈠所為，係以一行為同時觸犯行使登載不
    實公文書罪及詐欺取財罪，為想像競合犯，依刑法第55條規
    定，應從一重之行使登載不實公文書罪處斷。
　㈤雖被告之辯護人為其主張就事實欄一、㈠、㈡均屬接續犯之一
    罪等語。惟查，被告就事實欄一、㈠、㈡所為之犯意、目的及
    時間均屬有別，實難將被告就事實欄一、㈠、㈡所為均論接續
    犯之包括一罪，故被告所犯上開2次行使登載不實公文書間
    ，犯意各別，行為互殊，自應分論併罰。
　㈥爰以行為人之責任為基礎，審酌被告於本案發生前無經法院
    論罪科刑之前案紀錄，有臺灣高等法院被告前案紀錄表1份
    附卷可佐，素行尚可。被告明知其身為海巡署海巡隊隊員，
    理應恪守職務如實登載職務上所掌公文書，竟為應付評比稽
    核、獲得績效，在職務所掌之公文書上登載不實內容，進而
    以供核銷、稽核而行使之，足以生損害於海巡署對於費用管
    理、諮詢運用成效管理之正確性，所為均實有不該；惟念其
    犯後於本院審理時尚能坦承全部犯行，犯後態度尚可；兼衡
    其自陳之教育程度及家庭經濟生活狀況（見本院卷第64頁）
    ，暨其犯罪動機、目的、手段及所生危害等一切情狀，分別
    量處如附表二編號1、2「主文」欄所示之刑，並定應執行之
    刑如主文所示。
　㈦被告前未曾因故意犯罪受有期徒刑以上刑之宣告，已如前述
    。其因一時短於思慮致罹刑章，經此教訓後，當知所警惕，
    且其於本院審理時已能坦承犯行，表達知錯之意，犯後態度
    尚屬可取，是以本院認尚無逕對被告施以自由刑之必要，自
    可先賦予其適當之社會處遇，以期其能有效回歸社會，故判
    決對被告宣告之刑，以暫不執行為適當，爰依刑法第74條第
    1項第1款規定，均諭知如主文所示之緩刑期間。且斟酌其犯
    罪情節，刑罰雖暫可免，但為矯正其偏差之法律觀念，仍有
    命其支付公庫一定金額之必要，爰命被告應於本判決確定之
    日起1年內向公庫共支付6萬元，以資懲儆。倘被告違反上開
    應行負擔之事項且情節重大者，依法其緩刑之宣告仍得由檢
    察官向本院聲請撤銷，併予敘明。
四、沒收：
　㈠按犯罪所得，屬於犯罪行為人者，沒收之；前2項之沒收，於
    全部或一部不能沒收或不宜執行沒收時，追徵其價額，刑法
    第38條之1第1項前段、第3項分別定有明文。
　㈡查被告就事實欄一、㈠詐得之財物1800元，為其取得之犯罪所
    得，依上開規定，應於被告所犯該罪刑之主文項下宣告沒收
    ，並於全部或一部不能沒收時，追徵之。
五、依刑事訴訟法第273條之1第1項、第299條第1項前段，判決
    如主文。
六、如不服本判決，得自收受送達之翌日起20日內向本院提出上
    訴狀（應附繕本），其未敘述上訴理由者，應於上訴期間屆
    滿後20日內補提理由書狀於本院，上訴於臺灣高等法院高雄
    分院。
本案經檢察官陳建州提起公訴，檢察官洪綸謙到庭執行職務。
中　　華　　民　　國　　111 　年　　11　　月　　30　　日

                  刑事第四庭    法  官  沈婷勻


以上正本證明與原本無異。
如不服本判決應於收受判決後20日內向本院提出上訴書狀，並
應敘述具體理由；其未敘述上訴理由者，應於上訴期間屆滿後
20日內向本院補提理由書（均須按他造當事人之人數附繕本）
「切勿逕送上級法院」。
中　　華　　民　　國　　111 　年　　11　　月　　30　　日
                                書記官  張語恬
附錄本判決論罪科刑法條全文：
中華民國刑法第213條
公務員明知為不實之事項，而登載於職務上所掌之公文書，足以
生損害於公眾或他人者，處1年以上7年以下有期徒刑。

中華民國刑法第216條
行使第210條至第215條之文書者，依偽造、變造文書或登載不實
事項或使登載不實事項之規定處斷。

修正前中華民國刑法第339條
意圖為自己或第三人不法之所有，以詐術使人將本人或第三人之
物交付者，處5年以下有期徒刑、拘役或科或併科1千元以下罰金
。
以前項方法得財產上不法之利益或使第三人得之者，亦同。
前二項之未遂犯罰之。

附表一：（時間：民國；金額：新臺幣）
編號 收據 時間 收據上附註之內容 用途說明 核銷目的 （核銷費用）金額 1 （即起訴書犯罪事實一、㈠部分） 在「和記茶行」、日期為「100年3月7日」、消費品名為茶葉禮盒、金額為1800元之收據 100年3、4間某時許 「辦理100年3月18日潘○國毒品案」及「贈送諮詢人員禮品」 「100年3月18日執行『恆原專案』偵辦潘○國違反毒品危害防制條例案相關費用」 「查獲潘○國違反毒品危害防制條例」1案偵緝辦案費核銷事項 1800元 2 （即起訴書犯罪事實一、㈡1.部分） 在「古城擔仔麵」、日期為「100年7月21日」、消費品名為便餐、金額為1800元之收據 100年7月21日某時許 「100年7月21日辦理吳來勢違背安全駕駛案通緝案與諮詢人員聯繫費用」及「贈送諮詢人員禮品」 「100年7月21日查獲『吳來勢』違背安全駕駛通緝案相關費用」 「本組依據線報100年7月21日前往恆春地區查緝通緝犯案」1案偵緝辦案費核銷事宜 共5800元 3 （即起訴書犯罪事實一、㈡2.部分） 在「和計茶葉商行」、日期為「100年7月23日」、消費品名為茶葉禮盒、金額為2000元之收據 100年7月22日某時許 「100年7月22日偵辦張漢煌違背安全駕駛案通緝案贈送諮詢人員禮盒」 「100年7月22日查獲『張漢煌』違背安全駕駛通緝案相關費用」 「本組依據線報100年7月22日前往恆春地區查緝通緝犯案」1案偵緝辦案費核銷事宜  4 （即起訴書犯罪事實一、㈡3.部分） 在「和記茶行」、日期為「100年11月16日」、消費品名為茶葉禮盒、金額為2000元之收據 100年11月16日某時許 「100年11月15日潘○夫竊盜、公共危險罪通緝案贈送諮詢人員禮品」 「100年11月15日查獲『潘○夫』竊盜、違背安全駕駛通緝案相關費用」 「本隊偵辦『潘○夫』竊盜、公共危險通緝案」案偵緝辦案費核銷事項  
　　　　　　　　
附表二：所處之罪刑
編號 犯罪事實 主文 1 事實欄一㈠ 楊坤璋犯行使公務員登載不實文書罪，處有期徒刑壹年壹月。未扣案之犯罪所得新臺幣壹仟捌佰元，沒收，於全部或一部不能沒收時，追徵之。 2 事實欄一㈡ 楊坤璋犯行使公務員登載不實文書罪，處有期徒刑壹年貳月。